【裁判字號】    90,聲再,3
【裁判日期】    900604
【裁判案由】    返還不當得利等
【裁判全文】
臺灣高等法院民事裁定  九十年度聲再字第三號
      再審聲請人  甲○○
      再審相對人  乙○○
                  丙○○
右當事人間返還不當得利等事件，聲請訴訟救助，再審聲請人對於中華民國八十九年
二月二十三日本院八十九年度聲字第十三號及八十九年六月二十九日最高法院八十九
年度台抗字第三○四號確定裁定，聲請再審，經最高法院裁定移送，本院裁定如左：
      主      文
再審之聲請駁回。
再審聲請訴訟費用由再審聲請人負擔。
      理      由
一、本件再審聲請論旨略以：兩造間返還不當得利等事件（臺灣宜蘭地方法院八十八
    年度訴字第五二號），再審聲請人對第一審判決不服，提起上訴，並向該院聲請
    第二審裁判費之訴訟救助，該訴訟救助事件自應由該院管轄及審判，本院對之並
    無管轄權及審判權，詎本院竟裁定駁回該訴訟救助之聲請，並命再審聲請人補繳
    第二審裁判費，再審聲請人不服，對該駁回訴訟救助之裁定提起抗告後，最高法
    院又裁定駁回再審聲請人之抗告確定，其適用法規顯有錯誤；又再審聲請人早已
    聲請承辦該訴訟救助事件之本院法官蔡燉迴避，蔡燉法官於該聲請迴避事件
    終結前，應停止訴訟程序，不得參與裁判，詎蔡燉法官仍參與裁判，故裁判法
    院之組織亦不合法；又再審聲請人發現就同一訴訟標的在前已有訴外人莊榮兆聲
    請訴訟救助，並經臺灣臺中地方法院裁定准許確定在案（八十五年度救字第十五
    號），再審聲請人亦得使用該裁定；又再審聲請人發現未經斟酌之戶籍謄本、本
    院八十八年度重上字第二六五號判決、司法院提案理由、消費借貸契約、聲請迴
    避案及最高法院八十九年度台抗字第八三號裁定等証物或得使用各該証物，原確
    定裁定就足以影響於裁判之上開重要証物亦漏未斟酌，爰依民事訴訟法第四百九
    十六條第一項第一款、第三款、第十二款、第十三款及第四百九十七條之規定，
    聲請再審云云。
二、按當事人因無資力支出訴訟費用而聲請訴訟救助者，關於請求救助之事由，應提
    出能即時調查之證據以釋明之，此觀諸民事訴訟法第一百零九條第二項及第二百
    八十四條之規定自明；又當事人在第一審曾經繳納裁判費，而於訴訟進行中不能
    釋明其經濟狀況確有重大之變遷，不能遽請訴訟救助（參照最高法院八十年度台
    抗字第二三五號裁定）。經查原確定裁定認再審聲請人聲請訴訟救助，未據提出
    能即時調查之証據，以釋明其無資力支出訴訟費用之主張為真實，且於第一審曾
    經繳納裁判費，復未能釋明其經濟狀況確有重大之變遷，而據以裁定駁回再審聲
    請人所為訴訟救幼之聲請，經核其適用法規並無顯有錯誤之情形。
三、又：原確定裁定早在民國（下同）八十九年二月二十三日即經本院裁定駁回在案
    ，而再審聲請人直至同年八月十九日始具狀向本院聲請本院法官蔡燉迴避，有
    聲請狀可稽（見本院八十九年度聲字第九九號卷內），蔡燉法官所參與駁回再
    審聲請人訴訟救助事件之原確定裁定，其裁判法院之組織並無不合法之情形，是
    再審聲請人主張原確定裁定有民事訴訟法第四百九十六條第一項第三款所規定之
    再審事由，殊不足取。
四、又：縱再審聲請人主張訴外人莊榮兆曾聲請訴訟救助，並經臺灣臺中地方法院裁
    定准許確定屬實，然訴外人莊榮兆聲請訴訟救助事件之訴訟標的與本件再審聲請
    人聲請訴訟救助事件之訴訟標的並非同一，再審聲請人自不得主張使用該裁定，
    是再審聲請人主張原確定裁定有民事訴訟法第四百九十六條第一項第十二款所規
    定之再審事由，亦不足取。
五、又：按當事人發現未經斟酌之証物或得使用該証物者，須以如經斟酌可受較有利
    益之裁判者為限，始得聲請再審，此觀諸民事訴訟法第四百九十六條第一項第十
    三款之規定自明。經查原確定裁定既係以再審聲請人未能提出即時調查之証據，
    以釋明其無資力支出訴訟費用之主張為真實，且在第一審曾經繳納裁判費，復未
    能釋明其經濟狀況確有重大之變遷，而據以裁定駁回再審聲請人所為訴訟救助之
    聲請，縱有再審聲請人所主張之前開戶籍謄本、本院八十八年度重上字第二六五
    號判決、司法院提案理由、消費借貸契約、聲請迴避案及最高法院八十九年度台
    抗字第八三號裁定等証物，經斟酌後，亦無法受較有利益之裁判，是再審聲請人
    主張原確定裁定有民事訴訟法第四百九十六條第一項第十三款所規定之再審事由
    ，亦不足取。
六、又：原確定裁定既係得抗告於第三審法院之事件，自無民事訴訟法第四百九十七
    條之適用（參照最高法院六十一年台抗字第六二一號判例）。
七、綜上所述，本件再審聲請人所為再審之聲請，為無理由。
據上論結，本件再審之聲請為無理由，依民事訴訟法第九十五條、第七十八條，裁定
如主文。
中      華      民      國    九十      年       六       月     四     日
                               臺灣高等法院民事第十三庭
                                   審判長法  官  林  鄉  誠
                                         法  官  謝  碧  莉
                                         法  官  陳  駿  璧
右正本係照原本作成。
如不服本裁定，應於收受送達後十日內向本院提出抗告狀，並應繳納抗告費新台幣四
十五元正。
中      華      民      國     九十     年      六        月     七     日
                                         書記官  鄭  淑  昀


司法院資訊處製作；財團法人民間司法改革基金會備份。
